【裁判字號】    97,上訴,795
【裁判日期】    970701
【裁判案由】    違反毒品危害防制條例
【裁判全文】
臺灣高等法院高雄分院刑事判決         97年度上訴字第795號
上  訴  人  臺灣高雄地方法院檢察署檢察官
上  訴  人
即  被  告  甲○○
選任辯護人  黃重雍律師
上列上訴人因被告違反毒品危害防制條例案件，不服臺灣高雄地
方法院96年度訴字第3402號中華民國97年4 月2 日第一審判決（
起訴案號：臺灣高雄地方法院檢察署96年度偵字第15230 、1854
2 號），提起上訴，本院判決如下：
     主  文
上訴駁回。
     事  實
一、甲○○明知愷他命（Ketamine）係毒品危害防制條例第2 條
    第2 項第3 款所列之第三級毒品，未經許可不得販賣，仍基
    於意圖營利而販入第三級毒品愷他命（下稱愷他命）之犯意
    ，於民國96年5 月23日下午9 時48分，先在台北以行動電話
    門號0000000000號（案外人黃秀美申辦）撥打「某男（嗣後
    查證係綽號「阿彬」之張凱倫）」0000000000號行動電話連
    絡「要先收錢再搭高鐵南下」等語，後於翌日（24日）上午
    0 時30分，甲○○復在台北以上述行動電話與張凱倫連絡「
    錢都OK了，現在只等時間而已」等語，至同年5 月24日上午
    6 時43分，甲○○搭上高鐵南下途中即以上述行動電話與張
    凱倫連絡「到左營8 點半，現在已經在車上了」等語，之後
    甲○○於同日上午搭高鐵抵達高雄左營站，並以行動電話門
    號0000000000號（甲○○申辦）與張凱倫0000000000號行動
    電話連絡，於同日上午9 時10分許，在高鐵左營站附近與張
    凱倫（警方偵辦中）碰面，而以新台幣（下同）23萬元之代
    價，向張凱倫購買愷他命5 大包（以後述扣案紙袋1 個內裝
    ），欲攜回台北俟機轉售而販賣予不特定人牟利。甲○○嗣
    於同日上午9 時30分許，在高鐵左營站內買妥高鐵北上車票
    （同日上午9 時55分），而在售票口前大廳為警當場查獲，
    並扣得其手中所持甫販入之愷他命5 大包（以紙袋1 個內裝
    ）及其原持有之愷他命7 小包（約5.3 公克，連同上開5 大
    包愷他命，合計驗前淨重497.833 公克、驗後淨重497.818
    公克），及甲○○所有供其連絡販入愷他命犯罪所用之MOTO
    ROLA黑色手機1 支、SONY ERICSSON 黑色手機1 支（SIM 卡
    門號：0000000000號「甲○○申辦」）、MOTOROLA銀色手機
    1 支（SIM 卡門號：0000000000號「案外人黃秀美申辦」）
    ，高鐵車票2 張（南下、北上各1 張）、現金45,600元。
二、案經海岸巡防署南部地區巡防局高雄市機動查緝隊、高雄縣
    政府警察局鳳山分局報告臺灣高雄地方法院檢察署檢察官偵
    查起訴。
     理  由
一、證據能力：
(一)、本件監聽錄音係偵查犯罪機關依法定程序實施監聽所得（參
    卷附通訊監察書），而監聽錄音譯文，雖為偵查犯罪機關單
    方面製作，但被告辯護人於原審經拷貝檢視此部分監聽光碟
    與卷附監聽錄音譯文（即門號0000000000、0000000000號）
    後，業已具狀表示無意見（見原審卷第61頁），復經本院踐
    行調查證據之程序（見本院卷第54頁），自得採為認定犯罪
    事實之基礎（最高法院93年度台上字第6510號判決要旨足參
    ），則後述監聽錄音譯文，均有證據能力。
(二)、按鑑定人由審判長、受命法官或檢察官就下列之人選任1 人
    或數人充之：(一)就鑑定事項有特別知識經驗者。(二)經政府機
    關委任有鑑定職務者；鑑定之經過及其結果，應命鑑定人以
    言詞或書面報告；法院或檢察官得囑託醫院、學校或其他相
    當之機關、團體為鑑定，或審查他人之鑑定，並準用第203
    條至第206 條之1 規定，刑事訴訟法第198 條、第206 條第
    1 項、第208 條第1 項分別定有明文。本件卷附高雄市立凱
    旋醫院尿液檢驗報告及高雄醫學大學附設中和紀念醫院毒品
    檢驗報告，雖係被告以外之人於審判外之書面陳述，然高雄
    市立凱旋醫院、高雄醫學大學附設中和紀念醫院，各屬臺灣
    高雄地方法院檢察署關於施用毒品尿液、毒品鑑定之概括選
    任鑑定機關，此有臺灣高雄地方法院檢察署92年10月23日雄
    檢楠文字第0921000294號函附之「臺灣高雄地方法院檢察署
    檢察長概括選任鑑定人或囑託鑑定機關（團體）名冊」足參
    ，則上開尿液檢驗報告，為刑事訴訟法第159 條第1 項規定
    之例外情形，應有證據能力。
(三)、卷附0000000000號及0000000000號行動電話雙向通聯紀錄，
    係利用機械性列印之紀錄，非為供述證據，不屬傳聞證據，
    附此敘明。
(四)、卷附之海岸巡防署南部地區巡防局96年10月16日高市機字第
    0960018807號函、0000000000號及0000000000號行動電話號
    碼用戶資料查詢、台灣大哥大公司96年7 月23日法大字第09
    6071090 號函等，固均屬書面之傳聞證據，然檢察官、被告
    、辯護人已於本院審理調查上開證據時，就此證據能力均表
    示無意見，且本院認為以之作為本件論証之證據，均與待證
    事實具有關聯性，作為本案之證據亦屬適當，依刑事訴訟法
    第159 條之5 第1 項規定，自得為證據。
二、訊據上訴人即被告甲○○固供認其有使用0000000000、0000
    000000門號及上開扣案行動電話手機與張凱倫多次連絡欲南
    下購買愷他命，其搭高鐵南下高雄，而向張凱倫販入扣案愷
    他命5 大包（以扣案紙袋裝）後，欲攜回台北而於買妥北上
    車票後為警當場查獲等事實，惟否認上開意圖營利販入第三
    級毒品愷他命犯行，辯稱：其所販入之愷他命僅供己施用，
    沒有要轉售營利犯意，因在台北買比較貴，朋友介紹說高雄
    買比較便宜，才以量制價1 次買5 大包，伊在台北酒店工作
    ，平均1 天施用8 公克的愷他命，已施用愷他命約2 年，其
    以香煙施用1 次愷他命只要1 、2 分鐘，不能僅因購買毒品
    數量較大，即推認其有意圖營利而販入愷他命云云。惟查：
(一)、被告如何於上開時、地，使用0000000000號、0000000000門
    號及上開扣案行動電話手機與張凱倫多次連絡欲南下購買愷
    他命，其搭高鐵南下高雄，而向張凱倫販入扣案愷他命5 大
    包（以扣案紙袋裝）後，欲攜回台北而於買妥北上車票在高
    鐵左營站驗票入口前為警當場查獲等事實，業據證人陳嘉治
    （海巡人員）於原審具結證述明確（見原審卷第87-89 頁）
    ，並有通訊監察書（見鳳山分局警卷第13-15 頁）、000000
    0000、0000000000門號監聽錄音譯文（見鳳山分局警卷第16
    、17、19、21頁）、0000000000號及0000000000號行動電話
    雙向通聯紀錄（見15230 號偵卷第39-63 頁）、查獲現場照
    片（見鳳山分局警卷第24-26 頁），及上開扣案行動電話3
    支（含門號0000000000、0000000000SIM 卡各1 張）可佐，
    又自被告身上扣得之白色粉末5 大包及7 小包（合計驗前淨
    重497.833 公克、驗後淨重497.818 公克），經送高雄醫學
    大學附設中和紀念醫院鑑驗結果，確呈第三級毒品愷他命之
    陽性反應，純度90.5％，此亦有高雄醫學大學附設中和紀念
    醫院96年6 月29日編號0000-000號檢驗報告1 紙（見15230
    號偵卷第67頁）附卷可證。
(二)、被告於本案查獲時所採集之尿液檢體，經送高雄市立凱旋醫
    院以氣相層析質譜分析法（GC/MS） 確認分析檢驗結果，固
    呈愷他命之陽性反應，有該院96年6 月4 日出具之濫用藥物
    尿液檢驗報告（檢體編號K-96011） 、查獲煙毒、麻醉藥品
    案件犯罪嫌疑人姓名對照表（代碼K-96011） 在卷足憑（見
    鳳山分局警卷第23頁、15230 號偵卷第12頁），然此僅足以
    證明被告有施用愷他命之事實而已；被告雖於偵查、原審辯
    稱：「其有將愷他命攙入香菸中施用，1 次約0.2 公克、每
    日約4 、50次，平均每天施用8 至10公克」（見15230 號偵
    卷第5 頁）、「每日施用約7 公克，每次0.2 至0.3 公克，
    摻入香煙中吸食，每日約抽2 至3 包煙；大約從95年開始。
    剛開始時用的份量比較少。平均抽一根摻有愷他命之煙大約
    3 到5 分鐘；每日上班時間約從下午5 、6 點到早上7 、8
    點，白天時間大部分都在睡覺」（見原審卷第96頁）等語，
    然以其所供述上開施用方式，扣除其睡眠時間，其於日常活
    動時間之每日使用約4 、50次及每日施用總數量，被告施用
    愷他命頻率、數量是否合於經驗法則，已令人存疑，何況此
    部份陳述純屬被告為警查獲後之片面辯詞，並無具體事證佐
    認，復對照被告所述之施用量，已有故意將每日施用數量增
    大之情，則被告所辯上開施用頻率、施用方法、施用量等情
    ，尚難盡信，無從作為被告之有利認定。
(三)、被告所使用之0000000000號行動電話卷附監聽譯文中，有如
    下之通聯對話內容：(1)96年5 月23日下午9 時48分被告撥打
    「某男」0000000000號行動電話：「…因為我現在在外面收
    錢，因為我朋友那邊有一點小狀況，不過我有聯絡到別人，
    所以我現在先去收錢。」某男：「那你先收好了，看怎樣馬
    上跟我聯絡，因為我已經幫你們下訂單了。」被告：「我知
    道，OK！」；(2)96年5 月24日上午0 時30分被告撥打「某男
    」0000000000號行動電話：「喂！」某男：「你那邊OK的話
    ，跟我說一聲好不好，我等你。」被告：「現在已經OK了，
    錢都OK了，現在只等時間而已。」；(3)96年5 月24日上午6
    時43分被告撥打「某男」0000000000號行動電話：「喂！8
    點半。」某男：「到是幾點？」被告：「到左營8 點半，我
    現在已經在車上了。」某男：「好。」（見鳳山分局警卷第
    19、21頁），則以上開監聽譯文所示，若被告係購買毒品供
    自己施用，何以不斷向對方強調其必需「先去收錢」、「錢
    都OK了」，足見被告前一晚在台北，顯係向其轉售愷他命之
    下手先收取販賣價金，以作為被告翌日南下高雄販入5 大包
    愷他命之資金，又被告倘非基於販入愷他命轉售之意圖，其
    何需於當日清晨酒店將結束營業時，匆忙趕搭高鐵南下，又
    於販入5 大包愷他命得手後，隨即買票北上（高鐵車票係當
    日上午9 時55分，見鳳山分局警卷第25頁車票照片），是被
    告所辯販入扣案愷他命僅供己用云云，顯與常情事理未合。
(四)、邇來政府為杜絕毒品氾濫，毒害人民甚深，再三宣導教民眾
    遠離毒品、媒體之報導既深且廣，對於毒品之禁絕，應為民
    眾所熟悉。又政府對於查緝施用、轉讓及販賣毒品無不嚴格
    執行，且販賣毒品係違法行為，非可公然為之，亦無公定之
    價格，不論任何包裝，均可任意分裝增減分量，每次買賣價
    量，亦可能隨時依雙方間之關係深淺、資力、需求量及對行
    情之認知、來源是否充裕、查緝是否嚴緊，購買者被查獲時
    供述購買對象之可能性風險之評估等，因而異其標準，並隨
    時機動調整，非可一概而論，是販賣之利得除經坦承犯行或
    價量俱臻明確外，委難查得實情，販賣之人從價差或量差中
    牟利方式雖異，其意圖營利之非法販賣行為則一。本件被告
    親自與其上手毒販聯繫，且向其下手先收取販賣價金，並於
    清晨趕搭高鐵南下，又於販入5 大包愷他命得手後，隨即買
    票準備北上（如前所述），則被告花費相當時間、勞力、車
    資等成本，衡情若非有利可圖，被告當無可能如此大費周章
    、甘冒被查獲風險，專程南下販入凱他命，足徵被告販入愷
    他命之舉，主觀上確有轉售營利之意圖，應堪認定。
(五)、綜上所述，被告所辯上情，純屬事後卸責之詞，不足採信。
    本件事證明確，被告上開販賣第三級毒品愷他命犯行，堪以
    認定。
三、論罪部分：
(一)、查Ketamine（愷他命，俗稱K 他命）係毒品危害防制條例第
    2 條第2 項第3 款規定之第三級毒品；又按販賣毒品罪，不
    以販入後復行賣出為構成要件，祇須行為人以營利為目的，
    將毒品購入或賣出，有一於此，其犯罪即屬完成（最高法院
    95年度台上字第5014號判決要旨足參），則意圖營利而販入
    毒品，雖未及賣出，仍依販賣既遂罪論處。是核被告意圖營
    利販入前開愷他命之行為，係犯毒品危害防制條例第4 條第
    3 項販賣第三級毒品罪。
(二)、按犯毒品危害防制條例第4 條第1 項至第4 項之罪，供出毒
    品來源，因而破獲者，得減輕其刑，毒品危害防制條例第17
    條固有明文。本件被告於偵查中雖曾供述扣案毒品來源係來
    自張凱倫等情，然海岸巡防署南部地區巡防局尚未掌握張凱
    倫之確切犯罪事證，正持續偵辦中，亦據證人陳嘉治（海巡
    人員）於原審具結證述明確（見原審卷第88頁），並有該局
    96年10月16日高市機字第0960018807號函覆原審在卷（見原
    審卷第44頁），則被告雖供出毒品來源即上手張凱倫，然既
    尚未因而破獲張凱倫所涉案件（參原審卷第51頁、本院卷第
    63-64 頁之張凱倫口卡片影本、臺灣高等法院被告前案紀錄
    表），被告自不合於上開減輕其刑之要件，附此敘明。
(三)、按刑法第59條之酌量減輕其刑，必於犯罪之情狀，在客觀上
    足以引起一般同情，認為即予宣告法定低度刑期，猶嫌過重
    者，始有其適用（最高法院51年台上字第899 號判例要旨足
    參），被告辯護人雖主張對被告適用刑法第59條減輕其刑（
    見本院卷第61頁），然本院斟酌被告販入愷他命之數量甚大
    ，一旦流入毒品交易市場，危害程度不輕，足認被告犯罪情
    狀，在客觀上顯無足以引起一般同情之情形，依據上開說明
    ，本院自無從適用刑法第59條減輕其刑。
四、原審認被告罪證明確，因而適用毒品危害防制條例第4 條第
    3 項、第19條第1 項，刑法第11條、第38條第1 項第1 款等
    規定，並審酌被告意圖販賣而購入第三級毒品，將使毒害擴
    散加深損害，犯後猶未能坦承犯行之態度，其自身亦施用愷
    他命毒品及其職業係為酒店傳播制服店擔任聯絡人、國中畢
    業、家庭經濟狀況小康（見鳳山分局警卷第2 頁）等一切情
    狀，量處有期徒刑5 年2 月；並敘明：
(一)、按毒品危害防制條例雖無處罰單純持有第三級毒品之規定，
    惟「愷他命」既屬第三級毒品，且依該條例之規定，凡製造
    、運輸、販賣、引誘他人施用及轉讓第三級毒品者，均有處
    罰明文，足證上開扣案之第三級毒品愷他命，應屬違禁物甚
    明，僅以單純持有此類毒品，可罰性較低，依比例原則，予
    以除罪化而已（最高法院90年台非字第121 號、92年台非字
    第138 號判決意旨參照）。本件扣案之白粉末5 大包及7 小
    包，經送驗結果，均含有第三級毒品愷他命成分（驗前合計
    淨重497.833 公克、驗後合計淨重497.818 公克，業如前述
    ）。又毒品危害防制條例第18條第1 項前段僅規定第一級、
    第二級毒品沒收銷燬之，而同條項中段之規定「沒入銷燬之
    」，乃屬行政罰之性質，僅能由查獲機關以行政處分之「沒
    入銷燬」程序處理，不得由法院諭知「沒收銷燬」之刑事處
    分，故上開扣案愷他命無從諭知沒入銷燬；另毒品危害防制
    條例第19條第1 項所稱「供犯罪所用或因犯罪所得之物」，
    不包括毒品本身（最高法院95年度台上字第911 號判決參照
    ），則上開扣案愷他命及各該包裝袋上殘有微量愷他命，既
    均屬違禁物，應依刑法第38條第1 項第1 款規定宣告沒收（
    最高法院96年度台上字第884 號判決參照），至於鑑驗耗損
    之毒品因已滅失，即無庸宣告沒收。
(二)、按犯第4 條之罪者，其供犯罪所用或因犯罪所得之財物，均
    沒收之，如全部或一部不能沒收時，追徵其價額或以其財產
    抵償之，毒品危害防制條例第19條第1 項定有明文；而依該
    項規定宣告沒收者，以屬於被告所有之供犯罪所用或因犯罪
    所得之物為限：
 1、扣案之SONY ERICSSON 黑色手機、MOTOROLA銀色手機、MOTO
    ROLA黑色手機各1 支，及為警查獲時內裝5 大包愷他命之紙
    袋1 個，均屬被告所有，係供被告犯本件販賣第三級毒品罪
    所用之物，業據被告供承在卷（見本院卷第33、38、54頁）
    ，均應依毒品危害防制條例第19條第1 項規定宣告沒收。
 2、扣案行動電話SONY ERICSSON 黑色手機內插之0000000000號
    門號SIM 卡1 張，係被告所申請使用之台灣大哥大股份有限
    公司門號，該公司SIM 卡所有權，於行動電話申請人自完成
    申請手續後，該公司即交付申請人SIM 卡，其所有權亦同時
    歸屬申請人，此有前揭電話號碼用戶資料查詢（見15230 號
    偵卷第41頁）、台灣大哥大公司96年7 月23日法大字第0960
    71090 號函（見原審卷第101 頁之4） 在卷可憑，則該0000
    000000號SIM 卡1 張，應併依上開規定沒收。
 3、扣案行動電話MOTOROLA銀色手機內插0000000000號門號SIM
    卡1 張，因此門號係由案外人黃秀美所申辦，有前揭電話號
    碼用戶資料查詢（見15230 號偵卷第39頁），既非屬被告所
    有，自不得為沒收之諭知。
 4、扣案之高鐵車票2 張係被告用以搭乘高鐵之憑證，非供犯本
    案所用之物；另扣案現金45,600元部分，因被告甫販入愷他
    命毒品尚未賣出即遭查獲，尚無證據可資證明係被告因犯本
    案之所得或供犯本案所用之物，亦不為沒收之諭知。
五、原判決認事用法，核無不合，量刑亦屬允當。被告上訴仍執
    前詞否認犯罪，及公訴人提起上訴，指摘原判決量刑過輕等
    語，均無理由，上訴應予駁回。
據上論斷，應依刑事訴訟法第368條，判決如主文。
本案經檢察官方娜蓉到庭執行職務。
中    華    民    國    97    年    7     月     1    日
               刑事第一庭   審判長法  官  郭雅美
                                  法  官  徐美麗
                                  法  官  張意聰
以上正本證明與原本無異。
如不服本判決應於收受本判決後10日內向本院提出上訴書狀，其
未敘述上訴理由者，並得於提起上訴後10日內向本院補提理由書
狀（均須按他造當事人之人數附繕本）「切勿逕送上級法院」。
中    華    民    國    97    年    7     月     1    日
                                  書記官  陳金
附錄本判決論罪科刑法條：
毒品危害防制條例第4條第3項
製造、運輸、販賣第三級毒品者，處 5 年以上有期徒刑，得併科
新臺幣 500 萬元以下罰金。


司法院資訊處製作；財團法人民間司法改革基金會備份。
